【裁判字號】    96,訴,1679
【裁判日期】    970715
【裁判案由】    損害賠償
【裁判全文】
臺灣桃園地方法院民事判決             96年度訴字第1679號
原      告  甲○○
訴訟代理人  廖永煌  律師
被      告  乙○○
            丙○○
訴訟代理人  吳德讓  律師
上列當事人間聲請損害賠償事件，本院於民國97年6 月24日言詞
辯論終結，本院判決如下：
    主    文
被告應連帶給付原告新臺幣壹拾參萬貳仟玖佰伍拾伍元，及自民
國九十六年五月二十六日起至清償日止，按週年利率百分之五計
算之利息。
原告其餘之訴駁回。
訴訟費用由被告連帶負擔十分之八，餘由原告負擔。
本判決第一項得假執行。但被告如以新臺幣壹拾參萬貳仟玖佰伍
拾伍元為原告預供擔保，得免為假執行。
原告其餘假執行之聲請駁回。
    事實及理由
壹、程序方面：
一、被告經合法通知未於最後言詞辯論期日到場，核無民事訴訟
    法第386 條所列各款情形，爰依原告之聲請，由其一造辯論
    而為判決。
二、按「刑事訴訟諭知無罪、免訴或不受理之判決者，應以判決
    駁回原告之訴。但經原告聲請時，應將附帶民事訴訟移送管
    轄法院之民事庭。前項判決，非對於刑事訴訟之判決有上訴
    時，不得上訴。第一項但書移送案件，應繳納訴訟費用。」
    ，刑事訴訟法第503 條第1 項、第2 項、第3 項分別定有明
    文。本件原告就本院96年度易字第729 號傷害等案件，提起
    附帶民事訴訟（本院96年度附民字第87號），因原告已於刑
    事案件審理中對被告乙○○、丙○○撤回刑事告訴，經本院
    刑事庭對被告二人諭知不受理之判決在案，茲因原告依前揭
    規定聲請由本院刑事庭裁定移送前來，是本件原告之訴並無
    不合法情形，合先敘明。
貳、實體方面：
一、原告起訴主張：
  (一)緣原告與被告乙○○、丙○○均為坐落桃園縣中壢市○○○
    路○ 段216 號「幸福黃昏市場」之攤商，因停車細故爭執，
    於民國95年4 月26日下午1 時許，在上揭「幸福黃昏市場」
    內，被告等與其他真實姓名年籍不詳之8 、9 名成年男子，
    基於傷害之犯意聯絡，共同圍毆原告，並推由其中一名男子
    持木質球棒毆擊原告頭部，原告之兄丁鴻銘見原告倒地，雖
    以身體護住原告，然仍遭乙○○、丙○○及該8 、9 名成年
    男子接續毆打，致原告受有頸部裂傷、左頰挫傷瘀腫、左肩
    脫臼及右手挫傷等傷害，案經原告訴由桃園縣政府警察局中
    壢分局報告偵辦。
  (二)查因被告等之共同傷害行為，並導致原告受到頸部裂傷、左
    頰挫傷瘀腫、左肩脫臼及右手挫傷等傷害、至今仍於復健中
    ，有診斷證明書卷附可據，被告之行為顯已構成刑法第277
    條第1 項之傷害罪，原告已依法提出告訴，案經台灣桃園地
    方法院檢察署偵結起訴。另按「因故意或過失、不法侵害他
    人之權利者，負損害賠償責任。」、「數人共同不法侵害他
    人之權利者，負損害賠償責任。」、「不法侵害他人之身體
    或健康者，對於被害人因此喪失或減少勞動能力或增加生活
    上之需要時，應負損害賠償責任。」、「不法侵害他人之身
    體、健康…者，被害人雖非財產上之損害，亦得請求損害賠
    償相當之金額。…」民法第184 條第1 項前段、第185 條第
    1 項前段、第193 條第1 項及第195 條第1 項前段分別定有
    明文。是被告等因有上揭共同傷害行為致原告受有損害，揆
    諸上揭法律規定，原告自得請求被告等連帶負損害賠償責任
    。
  (三)請求損害之明細說明如下：
    １有關醫療費之部分：
      醫療費：32,955元。
      復健費：20,000元。
      營養費：20,000元。
    ２減少勞動能力部分：
      查原告於受到被告等傷害之前，在中壢市○○○路○段216
      號「幸福黃昏市場」工作，每月至少有50,000元以上之收
      入，因被告等之侵權行為致使原告6 個月無法工作，是原
      告有30,000元以上之減少勞動能力損失，爰就此部分向被
      告等請求300,000 元。
    ３精神慰撫金部分：
      蓋因被告等之共同傷害行為，並導致原告受到頸部裂傷、
      左頰挫傷瘀腫、左肩脫臼及右手挫傷等傷害，至今仍於復
      健中，雖傷勢已痊癒，惟目前有左肩習慣性脫臼之情形，
      仍尚須有長時期之復健，始能回復至先前之狀態，是原告
      身心所受之痛苦，以及精神上所受之創傷，不可言喻。而
      被告至今卻毫無悔過道歉之心，是爰向被告請求賠償300,
      000 元，作為精神慰撫金
    ４核計上揭諸項，原告所受損害共計672,955 元整。原告於
      中壢市○○○路○ 段216 號「幸福黃昏市場」內受僱於兄
      長販售雞肉，每月收入約50,000元，目前未婚、無資產亦
      無負債。
  (四)並聲明：
    １被告等應連帶給付原告672,955 元整，及自本起訴狀繕本
      送達翌日起至清償日止，按年息百分之5 計算之利息。
    ２原告願供擔保請准宣告假執行。
二、被告方面則以：
  (一)原告於96年5 月22日提出附帶民事起訴狀，惟查其內容，答
    辯人兄弟於上開時、地根本無傷害原告之情事，由無所謂與
    不詳姓名年籍之8 、9 名成年男子共同圍毆原告並推由其中
    一名成年男子持木質球棒毆擊原告之情事；況查所謂傷害之
    形式部分，雖經檢察官提起公訴，但又經原告撤回，經鈞院
    刑事庭判決「公訴不受理」，有96年度易字第729 號刑事判
    決可稽。按「當事人主張有利於己之事實者，就其事實有舉
    證之責任」，民事訴訟法第277 條第1 項著有明文，本件原
    告上開主張，並未見舉證，以圓其說，縱有診斷書載明如上
    述之傷害，充其量亦僅證明有其傷害狀況而已，揆諸證據法
    則，仍不足以證明該等傷害之由來，必乃答辯人兄弟所為而
    生；准此，具見原告之主張，既未具提出積極、適切之證據
    ，以圓其說，空言主張，要無足採。
  (二)按「刑事訴訟諭知無罪、免訴、或不受理之判決者，應以判
    決駁回原告之訴」，刑事訴訟法第503 條第1 項前段定有明
    文；是刑事法院得依刑事訴訟法第504 條第1 項規定將附帶
    民事訴訟以裁定移送該法院民事庭者，以刑事部分宣告被告
    有罪之判決者為限；至刑事訴訟諭知不受理之判決，刑事法
    院應依上開第50 3條第1 項前段規定以判決駁回原告之訴，
    如誤以裁定移送民事庭，其訴之不合法不因移送民事庭而受
    影響，受移送之民事庭應認原告之訴為不合法。本件原告於
    刑事第一審審理業已撤回告訴，被告乙○○、丙○○並經刑
    事法院判決公訴不受理在案，有鈞院96年度易字第729 號刑
    事判決可稽，依上開說明，刑事法院就原告對於被告之訴，
    應以判決駁回，茲刑事法院誤將原告之訴移送民事庭，其訴
    仍應認為不合法，爰請鈞院以裁定駁回之，其假執行之聲請
    失所附麗，應併駁回之。被告乙○○二專畢業，被告丙○○
    國中畢業，已婚並育有三子女等語，資為抗辯。
  (三)並聲明：
    １原告之訴及假執行之聲請均駁回。
    ２如受不利之判決，被告願供擔保請准宣告假執行。
三、得心證之理由：
    本件之爭執點厥在：原告受傷之損害與被告之侵權行為間是
    否有其因果關係？若是，則原告向被告請求醫療費用、減少
    勞動力損失、慰撫金等是否有理？茲分述如下：
  (一)按因故意或過失，不法侵害他人之權利者，負損害賠償責任
    ，民法第184 條第1 項前段定有明文。是一般侵權行為之要
    件，除主觀上應具備責任能力、責任條件（故意、過失）外
    ，客觀上尚須有不法之加害行為侵害權利及損害發生，且不
    法加害行為與損害間復需有相當因果關係，始符合一般侵權
    行為之要件。次按當事人主張有利於己之事實者，就其事實
    有舉證之責任，民事訴訟法第277 條前段定有明文，主張法
    律關係存在之當事人，應就該法律關係發生所須具備之特別
    要件，負舉證之責任（最高法院48年台上字第887 號判例意
    旨參照）。經查：被告乙○○、丙○○於前揭時、地，與其
    他真實姓名、年籍均不詳之數名成年男子共同毆打原告，致
    原告因而受有頸部裂傷、左頰挫傷瘀腫、左肩脫臼及右手挫
    傷等傷害之事實，業經原告提出診斷證明在卷可按，並有臺
    灣桃園地方法院檢察署檢察官以95年度偵字第12879 號、96
    年度偵字第2226號起訴書乙份足稽，核與證人吳志偉於偵訊
    證稱：「（有無目擊95年4 月25日晚上的打架事件？）沒有
    ，我看到的是95年4 月26日中午的打架，…看到一群年輕人
    約逾8 、9 人進來黃昏市場，乙○○、丙○○也在這群人裡
    面，甲○○剛好從公廁出來，這群人一言不發看到甲○○就
    開始打，其中二個我不認識的人拿木棍打甲○○，我有聽到
    『叩』一聲，我雖沒有親眼看到，但那個聲音我認為是木棍
    打在頭上的聲音，這一聲響後，甲○○就倒地，這時丁鴻銘
    過去護住甲○○，這群人就一起上去打，打一打後他們就散
    了。」等語（見臺灣桃園地方法院檢察署95年度偵字第1287
    9 號96年1 月4 日訊問筆錄，卷第66頁），證人劉宜嘉證稱
    ：「（95年4 月26日中午你看到什麼事？）我當時到丁鴻銘
    的攤子上買肉，買完肉後要走，覺得有一窩蜂的人從後面來
    ，我沒有看到那些人的面孔，人數大約是8 、9 人，我有看
    到甲○○被這群人打，我沒看到他們用什麼東西打，我就是
    看到他們一擁而上，因為我害怕，所以沒有往前，我也有看
    到丁鴻銘被打。」等語（見同上偵訊筆錄），以及證人陳亞
    筑證稱：「（95年4 月26日中午你看到什麼事？）當時我剛
    去上班，看到一群人衝進來，裡面有乙○○、丙○○，其中
    有人拿像是鋁棒的東西，朝從廁所出來的甲○○打，我也有
    聽到『叩』一聲，就看到甲○○頭上流血。」、「（那群人
    有打丁鴻銘？）有，因為丁鴻銘去抱住甲○○。」、「（乙○○、丙○○有加入毆打？）有」等語（見同上偵訊筆錄）
    ，情節相符，參以被告乙○○、丙○○二人於本院96年度易
    字第729 號刑事傷害等案件準備程序時亦均陳稱：對於檢察
    官起訴之犯罪事實均表示承認，請求認罪協商等情（見本院
    96年度易字第729 號刑事傷害等事件卷第47頁），是原告主
    張所受之前開傷害與被告等之施暴行為，兩者間有因果關係
    ，應堪信為真實。從而，原告主張被告應負侵權行為責任，
    自屬有據。
  (二)按「因故意或過失，不法侵害他人之權利者，負損害賠償責
    任。」、「不法侵害他人之身體或健康者，對被害人因此喪
    失或減少勞動，或增加生活上之需要時，應負賠償責任。」
    、「不法侵害他人之身體、健康、名譽、自由、信用、隱私
    、貞操，或不法侵害他人其他人格法益而情節重大者，被害
    人雖非財產上之損害，亦得請求賠償相當之金額。」，民法
    第184 條第1 項、第193 條第1 項及第195 條第1 項前段分
    別定有明文。本件被告對於原告因其過失行為受傷所生之損
    害既應負賠償責任，則原告依前開規定訴請被告賠償其所受
    之損害，即屬有據。茲就原告請求賠償之項目及金額審究如
    下：
    1.醫療費用部分：
      原告主張其因被告前開過失傷害行為，致受有受有頸部裂
      傷、左頰挫傷瘀腫、左肩脫臼及右手挫傷等傷害，計支出
      醫療費用共32,955元之事實，業據其提出與所述相符之天
      晟醫院收據共20紙（參本院96年度附民字第87號卷第6 頁
      至第8 頁、本院卷第31頁至第46頁）為證，原告此部分請
      求，於法有據，應予准許。
    2.復健費及營養費部分：
      原告雖主張請求被告給付復健費及營養費各20,000元，惟
      並未提出此部分相關費用核實支出之證明，亦未舉任何證
      據以明此項目之請求究與本件車禍受傷有何關連性及必要
      性，原告此部分主張，於法無據，應駁回之。
    3.減少勞動能力部分：
      原告主張其於受到被告等傷害之前，在中壢市○○○路○
      段216 號「幸福黃昏市場」工作，每月至少有50,000元以
      上之收入，因被告等之侵權行為致使原告6 個月無法工作
      ，是原告有30,000元以上之減少勞動能力損失，爰就此部
      分向被告等請求300,000 元云云，惟並未舉任何證據以明
      其受傷前之每月工作收入究為多少及其因系爭車禍受傷無
      法工作期間長達6 個月之相關證據，且依本院依職權調閱
      原告稅務電子閘門所得調件明細表觀之，亦查無任何年度
      所得資料（見本院卷第60頁），此外，原告復未舉其他事
      證以明其確受有此部分減少勞動能力之薪資損失，是依原
      告所提之前開證據資料，本院自無從遽予憑信，原告請求
      此部分減少勞動能力之損失，要屬不能證明，為無理由，
      應駁回之。
    4.慰撫金部分：
      按不法侵害他人人格權，被害人受有非財產上損害，請求
      加害人賠償相當金額慰撫金時，法院對於慰撫金之量定，
      應斟酌實際加害情形，所造成影響、被害人痛苦之程度、
      兩造之身分地位當之數額（最高法院51年台上字223 號判
      例可資參照）。又慰藉金之賠償以身體、健康遭受侵害，
      使精神上受有痛苦為必要，至其核給之標準固與財產上損
      害之計算不同，惟非不可斟酌雙方身分、資力與加害程度
      ，及其他各種情形核定相當之數額。本件原告主張其因被
      告等之共同傷害行為，因而受有頸部裂傷、左頰挫傷瘀腫
      、左肩脫臼及右手挫傷等傷害，身心嚴重受創，身體及精
      神上均感痛苦，請求被告賠償300,000 元之精神慰撫金等
      語。經查，原告因被告等不法侵害其身體，因而受有頸部
      裂傷、左頰挫傷瘀腫、左肩脫臼及右手挫傷等傷害，而受
      有身體上及精神上之痛若，依法自得請求被告給付慰撫金
      。本院審酌兩造之所得、財產、經濟地位，並經本院依職
      權調取兩造之稅務電子閘門財產所得調件明細表在卷可憑
     （ 參本院卷第60頁至64頁），以及原告甲○○係高職肄業
      ，無資產亦無負債，於黃昏市場販賣雞肉；被告乙○○二
      專畢業、被告丙○○國中畢業，原經營攤商，後轉業務農
      等情，因此認原告請求精神慰撫金以10萬元為適當，逾此
      範圍之請求，為無理由，應駁回之。
    (三)從而，本件原告依據侵權行為之法律關係，請求被告等連
      帶給付原告132,955 元 (計算式：32,955+100,000=132,
      955)，及自起訴狀繕本送達翌日即96年5 月26日起至清償
      日止，按週年利率5 ％計算之法定遲延利息，為有理由，
      應予准許。逾此部分之請求，為無理由，應予駁回。
四、原告勝訴部分，所命給付之金額未逾50萬元，爰依職權宣告
    假執行。被告陳明願供擔保聲請宣告免為假執行，經核並無
    不合，核定相當金額擔保之。原告敗訴部分既經駁回，其假
    執行之聲請，即失所依附，應併予駁回。
五、本件事證已臻明確，兩造其餘主張、陳述及所提證據，經審
    酌與本院前揭判斷不生影響，爰不逐一論列，併此敘明。
六、據上論結，本件原告之訴為一部有理由、一部無理由，依民
    事訴訟法第385 條第1 項前段、第79條、85條第2 項、389
    條第1 項第5 款、第392條第2 項，判決如主文。
中    華    民    國    97    年    7     月    15    日
                     民事第三庭   法  官  汪智陽
以上正本證明與原本無異。
如對本判決上訴，須於判決送達後20日內向本院提出上訴狀。
                                  書記官  林君燕
中    華    民    國    97    年    7     月    15    日


司法院資訊處製作；財團法人民間司法改革基金會備份。
